---
output: github_document
---

```{r, include = FALSE}
knitr::opts_chunk$set(
  collapse = TRUE,
  comment = "#>",
  fig.path = "man/figures/README-",
  out.width = "100%",
  eval = FALSE
)
```

# geofbds

<!-- badges: start -->
[![R-CMD-check](https://github.com/kguidonimartins/geofbds/actions/workflows/R-CMD-check.yaml/badge.svg)](https://github.com/kguidonimartins/geofbds/actions/workflows/R-CMD-check.yaml)
<!-- badges: end -->

O geofbds descobre, baixa e lê os dados geoespaciais municipais publicados
pela [Geo FBDS](https://geo.fbds.org.br) — uso e cobertura do solo,
hidrografia e Áreas de Preservação Permanente (APP), por município
brasileiro.

## Instalação

O pacote ainda não está no CRAN:

```r
# install.packages("remotes")
remotes::install_github("kguidonimartins/geofbds")
```

## Dados disponíveis

Para cada município, o portal expõe três conjuntos de dados, em shapefile:

| Camada | Diretório | Descrição |
| --- | --- | --- |
| `app` | `APP` | Áreas de Preservação Permanente |
| `hidrografia` | `HIDROGRAFIA` | Massas d'água, nascentes, rios simples e duplos |
| `uso` | `USO` | Uso e cobertura do solo |

```{r}
library(geofbds)

fbds_layers()
```

## Uso básico

Geocódigo do IBGE, nome de município ou sigla de UF — tudo passa por
[fbds_resolve()], o resolvedor universal do pacote. Nome ambíguo (existe em
mais de uma UF) nunca é escolhido em silêncio: gera erro classificado,
listando os candidatos.

```{r}
fbds_resolve("1100031")
fbds_resolve("Cabixi")
fbds_resolve("Cabixi/RO")
```

O catálogo interno (5.470 municípios) é consultável offline:

```{r}
fbds_catalog(uf = "RO")
```

Antes de baixar, dá para ver o que existe:

```{r}
fbds_files("1100031")
fbds_coverage("RO")
```

Baixar um ou mais municípios devolve um manifesto — uma linha por arquivo,
com status, tamanho e sha256:

```{r}
m <- fbds_download_municipality(c("1100031", "1100049"), layers = "app")
dplyr::count(m, status)
fbds_validate(m) # avisa se algum shapefile estiver incompleto
```

E ler, direto como `sf`:

```{r}
app_ro <- fbds_read(m, layer = "app", type = "APP")

# ou baixar + ler em um passo, no padrao do geobr
app_ro <- fbds_get("1100031", layer = "app", type = "APP")
```

## Download em escala: por estado

O ganho principal deste pacote sobre o script que o antecedeu:
[fbds_download_state()] estima o volume antes de baixar, processa os
municípios em blocos, e retoma de onde parou se a execução for interrompida
— sem rebaixar o que já está completo.

```{r}
ro <- fbds_download_state("RO", layers = "app")

# interrompida no meio? rode de novo: só os pendentes sao processados
ro <- fbds_download_state("RO", layers = "app")
```

Veja `vignette("estados", package = "geofbds")` para o fluxo completo.

## Linha de comando

```bash
Rscript inst/scripts/geofbds municipality 1100031 1100049 --layers=app,uso
Rscript inst/scripts/geofbds state RO --workers=6 --yes
Rscript inst/scripts/geofbds files RO --layers=app
```

## Cache

Por padrão, tudo fica em [tools::R_user_dir()]`("geofbds", "cache")`, com
confirmação no primeiro uso em sessão interativa. Para outro diretório:

```{r}
fbds_cache_set("dados/geo-fbds")
fbds_cache_status()
```

## Dados e termos de uso

Os dados são da Fundação Brasileira para o Desenvolvimento Sustentável
(FBDS), projeto "Mapeamento em Alta Resolução dos Biomas Brasileiros"
(2013–2023). Conforme os metadados publicados pela FBDS
([`Metadados Mapeamento FBDS.pdf`](https://geo.fbds.org.br/Metadados%20Mapeamento%20FBDS.pdf),
30/04/2023), as restrições legais de uso são **irrestritas**. Ainda assim,
confira os metadados você mesmo antes de redistribuir ou usar
comercialmente — este pacote só automatiza o acesso, não os termos.

## Como funciona

Quatro camadas, cada uma testável sozinha:

```text
4. Leitura (sf) ──────── fbds_read()  fbds_get()
3. Download ──────────── fbds_plan()  fbds_fetch()  fbds_download_*()
2. Descoberta ────────── fbds_files()  fbds_coverage()
1. Catálogo (offline) ── fbds_catalog()  fbds_resolve()  fbds_layers()  fbds_url()
```

Veja `vignette("geofbds", package = "geofbds")` para mais detalhes.
