---
title: "Download em escala: por estado"
output: rmarkdown::html_vignette
vignette: >
  %\VignetteIndexEntry{Download em escala: por estado}
  %\VignetteEngine{knitr::rmarkdown}
  %\VignetteEncoding{UTF-8}
---

```{r, include = FALSE}
knitr::opts_chunk$set(
  collapse = TRUE,
  comment = "#>"
)
```

```{r setup}
library(geofbds)
```

Baixar todos os municípios de uma UF — em vez de um por um — é o principal
ganho deste pacote sobre o script original que o antecedeu. Esta vinheta
cobre [fbds_download_state()]: estimativa de volume, execução em blocos e
retomada após interrupção.

Os trechos abaixo fazem requisições reais ao portal (dezenas a centenas de
municípios) e não rodam durante o `R CMD check`; rode-os você mesmo.

## Dimensionando antes de baixar

`fbds_coverage()` consulta a listagem de cada município × camada e resume
volume e completude — Rondônia tem 52 municípios, um bom primeiro teste:

```{r, eval = FALSE}
cobertura <- fbds_coverage("RO", layers = "app")
sum(cobertura$bytes, na.rm = TRUE)
```

`fbds_plan()` faz o mesmo, mas já monta os destinos locais e tem um
`print()` direto:

```{r, eval = FALSE}
plano <- fbds_plan("RO", layers = "app")
plano
#> <fbds_plan> 52 municipio(s), N arquivo(s), X.X MB
#>   N para baixar, 0 ja presente(s) (skip)
#>   destino: ...
```

## Baixando a UF inteira

```{r, eval = FALSE}
ro <- fbds_download_state("RO", layers = "app")
dplyr::count(ro, status)
```

Diferente de [fbds_download_municipality()], `fbds_download_state()`:

- estima o volume via `fbds_coverage()` e pede confirmação quando ultrapassa
  `getOption("geofbds.confirm_bytes")` (1 GB por padrão) — só quando `ask =
  TRUE` (o padrão em sessão interativa) e a sessão consegue de fato perguntar;
- processa os municípios em blocos (`block_size`, padrão 10), não um plano
  único com todos os arquivos da UF;
- grava `{dest_dir}/_progress.csv` ao final de cada bloco.

## Interrompendo e retomando

Se a execução cair no meio — `Ctrl-C`, queda de rede, falha de um município
— rodar o mesmo comando de novo continua de onde parou. Municípios já
`"complete"` (nenhum arquivo com `status == "failed"` no bloco) são pulados,
sem nova requisição:

```{r, eval = FALSE}
# interrompida na metade...
ro <- fbds_download_state("RO", layers = "app")

# ...roda de novo: só os municipios pendentes sao processados
ro <- fbds_download_state("RO", layers = "app")
```

O progresso fica em `{dest_dir}/_progress.csv`, com uma linha por município:

```{r, eval = FALSE}
vroom::vroom(file.path(fbds_cache_dir(), "_progress.csv"))
```

## Mais de uma UF, ou o Brasil inteiro

```{r, eval = FALSE}
fbds_download_state(c("RO", "AC"), layers = "app")

# espelho nacional -- confirme o volume antes
fbds_download_all(layers = "app")
```

## Pela linha de comando

```bash
Rscript inst/scripts/geofbds state RO --workers=6

# sem prompt de confirmacao (necessario em execucao nao interativa)
Rscript inst/scripts/geofbds state RO --yes
```
