---
title: "Uso básico"
output: rmarkdown::html_vignette
vignette: >
  %\VignetteIndexEntry{Uso básico}
  %\VignetteEngine{knitr::rmarkdown}
  %\VignetteEncoding{UTF-8}
---

```{r, include = FALSE}
knitr::opts_chunk$set(
  collapse = TRUE,
  comment = "#>"
)
```

```{r setup}
library(geofbds)
```

O geofbds baixa e lê dados geoespaciais da [Geo FBDS](https://geo.fbds.org.br)
— uso e cobertura do solo, hidrografia e Áreas de Preservação Permanente
(APP) — por município brasileiro. Esta vinheta cobre o fluxo básico: resolver
um identificador, ver o que existe, baixar e ler. Para baixar uma UF inteira,
veja `vignette("estados", package = "geofbds")`.

Os trechos abaixo fazem requisições reais ao portal e não rodam durante o
`R CMD check`; rode-os você mesmo em uma sessão interativa.

## Resolvendo identificadores

Praticamente toda função do pacote aceita geocódigo do IBGE, nome de
município ou sigla de UF — [fbds_resolve()] é o que faz essa tradução por
baixo dos panos, e pode ser chamada diretamente para conferir o resultado:

```{r, eval = FALSE}
fbds_resolve("1100031")
fbds_resolve("Cabixi")
fbds_resolve("Cabixi/RO")
```

Um nome que existe em mais de uma UF nunca é resolvido em silêncio:

```{r, eval = FALSE}
fbds_resolve("Bom Jesus")
#> Error:
#> ! Nome de municipio ambiguo: "Bom Jesus"
#> ℹ Encontrado em mais de uma UF: "PI", "RN", "PB", "SC", "RS".
#> ℹ Use o formato "Municipio/UF" ou informe o argumento `uf`.

fbds_resolve("Bom Jesus", uf = "RS")
```

## Consultando o catálogo, sem rede

`fbds_catalog()` filtra o catálogo interno (5.470 municípios) offline —
útil para descobrir geocódigos, sem tocar a rede:

```{r, eval = FALSE}
fbds_catalog(uf = "RO")
fbds_catalog(name = "cabixi")
```

## Vendo o que existe antes de baixar

```{r, eval = FALSE}
fbds_files("1100031")
fbds_coverage("RO")
```

## Baixando um ou mais municípios

```{r, eval = FALSE}
m <- fbds_download_municipality(c("1100031", "1100049"), layers = "app")
dplyr::count(m, status)
```

O retorno é o manifesto — uma linha por arquivo, com `status`
(`downloaded`/`cached`/`failed`/`skipped`), tamanho, sha256 e mais. Ele
também fica gravado em `{dest_dir}/_manifests/{run_id}.csv`.

Nome também funciona no lugar de geocódigo:

```{r, eval = FALSE}
fbds_download_municipality("Cabixi/RO", layers = "app")
```

`dry_run = TRUE` mostra o que seria baixado sem tocar a rede:

```{r, eval = FALSE}
fbds_download_municipality("1100031", layers = "app", dry_run = TRUE)
```

## Conferindo a integridade

`HIDROGRAFIA`, por exemplo, tem mais de um conjunto de shapefile por
município (`MASSAS_DAGUA`, `NASCENTES`, `RIOS_DUPLOS`, `RIOS_SIMPLES`).
`fbds_validate()` avisa quando algum conjunto está incompleto:

```{r, eval = FALSE}
fbds_validate(m)
```

## Lendo como `sf`

```{r, eval = FALSE}
app_cabixi <- fbds_read(m, layer = "app", type = "APP")
plot(sf::st_geometry(app_cabixi))
```

Ou em um passo só, no padrão do [geobr](https://ipeagit.github.io/geobr/):

```{r, eval = FALSE}
app_cabixi <- fbds_get("1100031", layer = "app", type = "APP")
```

## Pela linha de comando

O mesmo download por município também funciona sem abrir uma sessão R:

```bash
Rscript inst/scripts/geofbds municipality 1100031 1100049 --layers=app,uso
```
